【裁判字號】    98,繼,765
【裁判日期】    980626
【裁判案由】    限定繼承
【裁判全文】
臺灣臺中地方法院民事裁定               98年度繼字第765號
繼  承  人  乙○○○
上列聲請人聲請限定繼承事件，本院裁定如下：
    主  文
聲請駁回。
程序費用由聲請人負擔。
    理  由
一、按繼承在民法繼承編施行前開始者，除本施行法有特別規定
    外，不適用民法繼承編之規定；其在修正前開始者，除本施
    行法有特別規定外，亦不適用修正後之規定。民法繼承編施
    行法第一條定有明文。再按繼承人得限定以因繼承所得之遺
    產，償還被繼承人之債務。繼承人有數人，其中一人主張為
    前項限定之繼承時，其他繼承人除有下列情形之一者外，視
    為同為限定之繼承：(一)於為限定繼承前，已為概括繼承之表
    示。(二)已逾第一千一百五十六條所定期間。為限定之繼承者
    ，應於繼承人知悉其得得繼承之時起三個月內呈報法院。法
    院接獲前項呈報後，應定一個月以上三個月以下期間，命繼
    承人開具遺產清冊呈報法院。必要時，法院得因繼承人之聲
    請延展之。繼承人依前條第二項規定呈報法院時，法院應依
    公示催告程序公告，命被繼承人之債權人於一定期限內報明
    其債權，修正前民法第一千一百五十四條第一、二項、第一
    千一百五十六條、第一千一百五十七條第一項分別定有明文
    。
二、聲請意旨略以：被繼承人甲○○不幸於民國九十七年十二月
    二十二日過世，其所遺財產雖不可謂少，然其生前有無負債
    及負債多少，均不得而知，聲請人為被繼承人之長女，爰聲
    請裁准限定繼承並為公示催告，以保權益云云。
三、經查：本件被繼承人甲○○業已於九十七年十二月二十二日
    死亡，聲請人乙○○○係被繼承人之長女，為第一順位繼承
    人等事實，業據聲請人提出繼承系統表、戶籍謄本、除戶謄
    本、遺產資料、印鑑證明等件為證，固堪信為真正。惟與聲
    請人同為被繼承人第一順位繼承人之柯厲生，早於九十八年
    二月二十五日即已向本院為限定繼承之主張，並經本院以九
    十八度繼字第五一六號為公示催告裁定在案，此業經本院調
    取上開事件卷宗查閱屬實。而本院既已裁定公告被繼承人之
    債權人應於該公示催告期限最後登載新聞紙之翌日起六個月
    內報明債權，是倘本院復又准聲請人之聲請，致重為公示催
    告期限之裁定，易令被繼承人之債權人申報債權之期限陷於
    不確定；況同為第一順序繼承人之柯厲生，在聲明限定繼承
    後，聲請人既已視為同為限定之繼承，亦無再重覆主張限定
    繼承之必要。執此，本件聲請人聲請限定繼承，非但於法未
    合，亦無必要，自應予駁回。
四、依非訟事件法第二十一條第一項前段，裁定如主文。
中    華    民    國    98    年    6    月    26    日
                    家事法庭      司法事務官  羅欣寧
以上正本係照原本作成。
如對本裁定抗告須於裁定送達後十日內向本院提出抗告狀（需附
繕本）。
中    華    民    國    98    年    6    月    26    日
                                  書  記  官  蔡萍萍


司法院資訊處製作；財團法人民間司法改革基金會備份。
